【裁判字號】    98,簡上,879
【裁判日期】    981231
【裁判案由】    詐欺
【裁判全文】
臺灣桃園地方法院刑事判決             98年度簡上字第879號
上  訴  人
即  被  告  甲○○
上列上訴人因詐欺案件，不服本院刑事庭於民國98年7 月31日所
為98年度壢簡字第2013號第一審刑事簡易判決（聲請簡易判決處
刑案號：臺灣桃園地方法院檢察署98年度偵字第5073號、移送併
辦案號：98年度偵字第14975 號），提起上訴，本院管轄之第二
審合議庭判決如下：
    主  文
上訴駁回。
甲○○緩刑貳年。
    事  實
一、甲○○明知不法犯罪集團，經常要求被害人將被騙之款項匯
    入其所使用之人頭帳戶，以掩飾其詐欺取財之犯罪所得，並
    藉此逃避檢警人員之追緝，且預見向其取得提款卡及密碼等
    帳戶資料之人，會以其帳戶作為此類詐財取財之不法所用，
    竟仍基於幫助詐欺取財之不確定故意，容任他人使用其帳戶
    ，以遂行詐騙他人財物之犯行，而於97年12月25日晚上8 時
    許，在桃園縣平鎮市和平巷附近之便利商店前，將其所有之
    渣打國際商業銀行金陵分行帳號00000000000000000 號帳戶
    以及上海商業儲蓄銀行中山分行帳號00000000000000號帳戶
    之提款卡及密碼，交付並告知一真實姓名年籍不詳之人，容
    任他人作為詐欺取財之工具。嗣該真實姓名年籍不詳之人取
    得前開提款卡及密碼後，即與其所屬之犯罪集團成員共同意
    圖為自己不法之所有，於97年12月15日晚上8 時43分及9 時
    11分，以電話向丙○○誆稱其因網路購物之付款方式設定有
    誤，需依指示操作ATM 自動櫃員機，以取消錯誤，致其陷於
    錯誤，而依指示操作ATM 自動櫃員機並分別將新台幣（下同
    ）9,999 元及14,983元匯至甲○○上開渣打國際商業銀行金
    陵分行帳號00000000000000000 號帳戶內，旋遭提領殆盡；
    另於97年12月15日下午5 時許，乙○○在臺東縣住處接獲詐
    欺集團內成員來電，佯稱其在網路上購物後點選付款流程有
    誤，應加以更正云云，乙○○一時不察而陷於錯誤，遂依上
    開電話指示，於同日夜間6 時56分許，在臺東市○○○路之
    卑南郵局，以操作自動櫃員機之方式，匯款新臺幣2 萬9,98
    9 元至上開甲○○之上海商業儲蓄銀行中山分行帳號000000
    00000000號帳戶內，並旋遭詐欺集團成員所提領。嗣經丙○○、乙○○報警，而悉上情。
二、案經桃園縣政府警察局平鎮分局報請臺灣桃園地方法院檢察
    署檢察官偵查起訴，及移送併案審理。
    理  由
一、證據能力之判斷：
  (一)按被告以外之人於審判外之陳述雖不符刑事訴訟法第159 條
    之1 至之4 規定，而經當事人於審判程序同意作為證據，法
    院審酌該言詞陳述或書面陳述作成時之情況，認為適當者，
    亦得為證據；當事人、代理人或辯護人於法院調查證據時，
    知有刑事訴訟法第159 條第1 項不得為證據之情形，而未於
    言詞辯論終結前聲明異議者，視為有前項之同意，同法第15
    9 條之5 定有明文。又該條立法意旨在於傳聞證據未經當事
    人之反對詰問予以核實，原則上先予排除，惟若當事人已放
    棄反對詰問權，於審判程序中表明同意該等傳聞證據可作為
    證據；或於言詞辯論終結前未聲明異議，基於尊重當事人對
    傳聞證據之處分權，及證據資料愈豐富，愈有助於真實發見
    之理念，且強化言詞辯論主義，使訴訟程序得以順暢進行，
    上開傳聞證據亦均具有證據能力。準此，被告甲○○對檢察
    官所提證人即被害人丙○○、乙○○於警詢時之陳述無意見
    （詳98年度偵字第5073號偵查卷第7 頁至第8 頁、98年度偵
    字第7378號偵查卷第7 頁至第8 頁），復本院認其作成之情
    形並無不當情形，經審酌後認為適當，故該證人前開審判外
    之陳述得為證據，合先敘明。
  (二)另被告前向渣打國際商業銀行金陵分行申設之存款帳戶（戶
    名：甲○○，帳號：00000000000000000 號）開戶資料暨存
    款往來明細、被告前向上海商業儲蓄銀行中山分行申設之存
    款帳戶（戶名：甲○○，帳號：00000000000000 號 ）開戶
    資料暨存款往來明細、被害人丙○○之郵政自動櫃員機交易
    明細表、國泰世華銀行自動櫃員機交易明細表、被害人乙○○郵政自動櫃員機交易明細表等物（見98年度偵字第5078號
    偵查卷第9 頁、98年度偵字第7378號偵查卷第11頁），均與
    本案事實具有自然關聯性，復屬書證性質，且查無事證足認
    有違背法定程式或經偽造、變造所取得之情事，況檢察官及
    被告對此部分之證據能力亦不爭執，是堪認均有證據能力，
    附此敘明。
二、認定事實所憑之證據及理由：
  (一)前開犯罪事實，業經被告甲○○於本院審理時坦承不諱，核
    與證人丙○○、乙○○於警詢之證詞大致相符，復有被告前
    向渣打國際商業銀行金陵分行申設之存款帳戶（戶名：甲○○，帳號：00000000000000000 號）開戶資料暨存款往來明
    細、被告前向上海商業儲蓄銀行中山分行申設之存款帳戶（
    戶名：甲○○，帳號：00000000000000號）開戶資料暨存款
    往來明細、被害人丙○○之郵政自動櫃員機交易明細表、國
    泰世華銀行自動櫃員機交易明細表、被害人乙○○郵政自動
    櫃員機交易明細表等物存卷足參。綜此，由上開證人證詞、
    證物等補強證物，足證被告前開出於任意性自白核與事實相
    符。
  (二)綜上，本件足認被告確有將上開帳戶之提款卡及密碼交付予
    詐欺集團使用事證明確，被告犯行堪予認定，應依法論科。
三、論罪科刑之依據：
    按幫助犯之成立，主觀上行為人須有幫助故意，客觀上須有
    幫助行為，意即需對於犯罪與正犯有共同之認識，而以幫助
    之意思，對於正犯資以助力，而未參與實施犯罪之行為者而
    言（參照最高法院75年度臺上字第1509號、88年度臺上字第
    1270號判決意旨）。被告將其所有銀行帳戶之提款卡與密碼
    交付予詐騙集團成員作為詐騙財物之用，被告顯係基於幫助
    他人詐欺財物之犯意，且所為提供銀行帳戶予他人之行為，
    亦屬刑法詐欺罪構成要件以外之行為，其既以幫助他人詐欺
    之意思而參與犯罪構成要件以外之行為，核其所為係犯刑法
    第30條第1 項前段、刑法第339 條第1 項之幫助詐欺罪，並
    應依刑法第30條第2 項之規定減輕其刑。原審審酌被告明知
    詐騙行為猖獗，卻仍將自己所有之金融機構帳戶提供予不法
    份子使用，助長他人犯罪之風氣，並使不法份子易於逃避犯
    罪之查緝，嚴重破壞社會治安及造成被害人尋求救濟之困難
    ，所為誠屬不該，惟念及被告無前科紀錄，有臺灣高等法院
    被告前案紀錄表1 份附卷可參，併考量本案被害人遭詐騙之
    金額暨被告僅坦承部分犯行之犯後態度等一切情狀，於法定
    刑5 年以下有期徒刑、拘役或科罰金之範圍內，量處被告有
    期徒刑3 月，並諭知易科罰金之折算標準，且未宣告緩刑，
    尚符憲法比例原則及平等原則之要求，原審刑罰裁量權之行
    使並無違法不當之處。從而，被告原於上訴狀表示，伊因求
    職遭詐騙集團騙取銀行提款卡及密碼為由，提起上訴，為無
    理由，應予駁回。惟查被告業已於審判期日坦承幫助詐欺犯
    行，並與被害人丙○○達成調解，賠償丙○○2 萬元，並已
    匯入丙○○指定之帳戶，有98年度附民移調字第486 號調解
    筆錄及本院辦理刑事案件電話記錄查詢表附卷可稽，另因被
    害人乙○○致電本院因其住臺東，路途遙遠，不願至本院開
    庭，致經傳喚未到庭與被告和解，經本院命被告將被害金額
    依比例捐助財團法人台灣兒童暨家庭扶助基金會桃園家庭扶
    助中心1 萬5 千元，亦有本院辦理刑事案件電話記錄查詢表
    及收據在卷足憑，公訴檢察官亦未反對宣告被告緩刑。是本
    案無論自一般或特別預防之刑罰考量目的，均認原審簡易判
    決所宣告之刑，以暫不執行為適當，爰併諭知緩刑2 年，予
    被告自新之機會。又此捐款部分，非被告與被害人乙○○和
    解金額，因被害人未到庭未與被告和解，仍不影響被害人乙○○於被害日起2 年內得依民法規定向被告請求損害賠償之
    權利，併此敘明。
據上論斷，應依刑事訴訟法第455 條之1 第1 項、第3 項、第36
8 條，刑法第74條第1 項第1 款，判決如主文。
本案經檢察官洪敏超到庭執行職務
中    華    民    國    98    年    12    月    31    日
                  刑事第六庭  審判長法  官  錢建榮
                                    法  官  呂美玲
                                    法  官  宣玉華
以上正本證明與原本無異。
不得上訴。
                                    書記官  陳育萱
中    華    民    國    99    年    1     月    4     日
附錄本案論罪科刑依據之法條：
中華民國刑法第339條
（普通詐欺罪）
意圖為自己或第三人不法之所有，以詐術使人將本人或第三人之
物交付者，處5 年以下有期徒刑、拘役或科或併科1 千元以下罰
金。
以前項方法得財產上不法之利益或使第三人得之者，亦同。
前二項之未遂犯罰之。

司法院資訊處製作；財團法人民間司法改革基金會備份。
